【裁判字號】    90,訴,378
【裁判日期】    900518
【裁判案由】    偽造文書
【裁判全文】
臺灣臺南地方法院刑事判決                            九十年度訴字第三七八號
    公  訴  人  臺灣台南地方法院檢察署檢察官
    被      告  乙○○
    選任辯護人  鄭慶海
                邱玲子
右列被告因偽造文書案件，經檢察官提起公訴（八十九年度偵字第一三三四九號），
本院判決如左：
    主  文
乙○○行使偽造私文書，足以生損害於他人，處有期徒刑伍月，如易科罰金以參佰元
折算壹日。緩刑貳年。
    事  實
一、乙○○與甲○○原係男女朋友關係，乙○○為對甲○○示好，於民國（下同）八
    十五年十月間提供新台幣（下同）三百萬元向陳玉能買受坐落台南市○區○○段
    九四一、五一五、九一二、五一五之五地號土地上之建築物即門牌號碼同市○○
    路六六一巷八號五樓二房屋一間贈與甲○○，並於八十六年一月二十九日辦理原
    所有權陳玉能變更為甲○○，總價金為四百廿萬元，不足部分則辦理第一順位最
    高限額三百卅萬元之抵押權設定登記，向亞洲信託投資股份有限公司貸款支付。
    詎乙○○唯恐日後二人若分手，會人財兩失，竟於同年二月三日偽造以甲○○為
    債務人，以伊及伊子黃國峻為權利人之土地建築改良物抵押權設定契約書一份，
    於同年月十四日持向台南市東南地政事務所辦理第二順位最高限額三百萬元之抵
    押權設定登記，乙○○及黃國峻之權利範圍各二分之一，將此不實事項登載於土
    地登記簿足生損害於甲○○及其債權人，並妨害土地登記機關之管理正確性及公
    信力。
二、案經被害人甲○○訴請台灣台南地方法院檢察署檢察官偵查起訴。
    理  由
一、訊據被告乙○○雖坦認購買前述房屋贈與被害人甲○○，嗣並將上揭房屋設定抵
    押權給伊及伊子黃國峻為權利人各二分之一等情，惟矢口否認有何偽造文書等犯
    行，辯稱: 因與被害人二人年齡相距甚大，伊恐日後二人分手人財兩失，乃徵得
    被害人之同意，將該屋設定抵押權給伊及伊子，以求保障，嗣二人因此有所爭執
    ，伊現已全部將抵押權塗銷，伊並無偽造文書云云。惟查前揭事實業據被害人甲
    ○○指訴綦詳，復有上述房屋土地登記謄本、建物登記謄本、土地登記申請書、
    土地一建築改良物抵押權設定契約書、被告所立允諾於八十六年十二月前辦理塗
    銷黃國峻為權利人部分之抵押權設定登記之切結書、不動產買賣契約書等影本各
    一件附卷及被告向甲○○承認右揭事實之錄音帶一卷（附譯文）扣案足憑，被告
    前揭所辯，顯係卸責之詞，不足採信，本件事證明確，被告犯行堪以認定。
二、核被告行使偽造私文書，足以生損害於告訴人，所為係犯刑法第二百十六條、第
    二百十條之行使偽造私文書罪及第二百十四條之明知不實事項使公務員登載於公
    文書罪。其偽造私文書之低度行為亦為行使之高度行為所吸收，不復另論。其所
    犯上開二罪間，有方法結果之牽連關係，為牽連犯，應從一重之行使偽造私文書
    罪處斷。公訴人雖未論及刑法第二百十四條之罪，惟該部分與起訴之部分有裁判
    上一罪之關係，為起訴效力所及，本院自得一併審理，附此述明。爰審酌被告犯
    罪之動機係為求晚年生活獲得保障、目的、手段、所生危害、與被害人關係及犯
    罪後態度等一切情狀，量處如主文所示之刑，並諭知易科罰金之折算標準，以資
    懲儆。又被告前未曾受有期徒刑以上刑之宣告，有台灣台南地方法院檢察署刑案
    資料查註紀錄表在卷可憑，其經此教訓後，應知所警惕，且已將設定抵押權全部
    塗銷，此亦經被害人於審訊中陳述明確，信無再犯之虞，本院因認所宣告之刑以
    暫不執行為適當，併諭知緩刑二年，以勵自新。
據上論斷，應依刑事訴訟法第二百九十九條第一項前段，刑法第二百十條、第二百十
六條、第二百十四條、第五十五條、第四十一條第一項前段、第七十四條第一款，罰
金罰鍰提高標準條例第一條前段，第二條判決如主文。
本案經檢察官陳慧玲到庭執行職務。
中      華      民      國      九十      年      五      月    十八    日
                              臺灣臺南地方法院刑事第一庭
                                      法  官林  勇  奮
右正本證明與原本無異
如不服本判決應於送達後十日內向本院提出上訴狀
                                      書記官
中      華      民      國      九十      年      五      月    十八    日
附錄本案論罪科刑法條全文：
刑法第二百十條：偽造、變造私文書，足以生損害於公眾或他人者，處五年以下有期
                徒刑。
刑法第二百十六條：行使第二百十條至第二百十五條之文書者，依偽造、變造文書或
                  登載不實事項或使登載不實事項之規定處斷。
刑法第二百十四條


司法院資訊處製作；財團法人民間司法改革基金會備份。
